臺灣高等法院臺中分院民事判決　　　　 94年度上易字第147號
上　訴　人　癸○○○
　　　　　　戊○○
　　　　　　丁○○
　　　　　　丙○○
兼上列二人
法定代理人　己○○　　住同上
共　　　同
訴訟代理人　袁烈輝律師
被　上訴人　庚○○　　住台中縣大肚鄉○○村○○路131巷20號
訴訟代理人　辛○○　　住台中縣大肚鄉○○村○○路131巷20號
被　上訴人　乙○○　　住南投縣草屯鎮○○路興業巷8號
　　　　　　新瑞德貨運有限公司
　　　　　　　　　　　設台中縣大里市○○路○段345巷11號
上列 一 人
法定代理人　甲○○　　住台中縣和平鄉○○路○段崑崙巷72號
訴訟代理人　子○○　　住台中市○○區○○路400號3樓
上列當事人間損害賠償事件，上訴人對於中華民國94年1月26日
臺灣臺中地方法院第一審判決（91年度重訴字第1213號），提起
上訴，本院於九十四年八月三十日言詞辯論終結，茲判決如下：
    主  文
原判決關於駁回上人後開第二、三、四項之訴部分暨訴訟費用（
已確定部分除外）之裁判，均廢棄。
被上訴人乙○○、庚○○應再連帶給付上訴人己○○新台幣貳拾
陸萬零肆佰肆拾元，戊○○壹拾貳萬零貳佰捌拾元，丁○○壹拾
伍萬陸仟零拾貳元，丙○○壹拾玖萬玖仟捌佰壹拾肆元，癸○
○○壹拾萬柒仟柒佰玖拾陸元，暨均自民國九十二年十一月四
日起，至清償日止，按年息百分之五計算之利息。
被上人新瑞德貨運有限公司應與被上訴人乙○○連帶給付上訴人
前項之金額。
上開第二、三項之給付，如其中一項被上訴人已為全部或一部之
給付，他項被上訴人就其已給付部分，免為給付。
其餘上訴駁回。
第一、二審訴訟費用（已確定部分除外），由被上訴人連帶負擔
百分之九十，餘由上訴人負擔。
    事實及理由
一、被上訴人庚○○經合法通知，未於言詞辯論期日到場，核無
    民事訴訟法第三百八十六條所列各款情形，依上訴人之聲請
    ，由其一造辯論而為判決，先此敘明。
二、本件上訴人原審起訴，求為命：(一)被上訴人乙○○、庚○○
    應連帶給付上訴人己○○新台幣（下同）二百七十二萬七千
    九百一十八元，戊○○一百四十六萬元，丁○○一百二十二
    萬元，丙○○一百七十萬元，癸○○○一百五十九萬零一百
    四十二元，及均自起訴狀繕本最後送達被上訴人之翌日即九
    十二年十一月四日起至清償日止按週年利率百分之五計算之
    利息。(二)被上訴人新瑞德公司應與被上訴人乙○○連帶給付
    各上訴人如前項金額。(三)前開被上訴人已為給付之範圍，他
    被上訴人亦同免給付義務之判決。原審則判決：(一)被上訴人
    乙○○、庚○○應連帶給付上訴人己○○五十六萬一仟五百
    四十元，戊○○七萬零九佰八十元，丁○○十九萬七仟九佰
    十二元，丙○○三十四萬九仟三佰五十元，癸○○○四十八
    萬二仟二佰八十六元，及均自民國九十二年十一月四日起至
    清償日止按週年利率百分之五計算之利息；(二)被上訴人新瑞
    德公司應與被上訴人乙○○連帶給付各上訴人前項之金額；
    (三)上二項所命給付，如被上訴人已為全部或一部之給付者，
    其餘被上訴人就其履行之範圍內同免給付之義務，而駁回上
    訴人其餘之訴。被上訴人均未據聲明不服，上訴人對原審就
    其所請求各項金額之計算結果，亦無意見，只就原審認被害
    人鄭秀珠就本件損害之發生亦與有過失，其過失此例為百分
    之三十，據以減輕被上訴人等百分之三十賠償責任部分認有
    不當，而聲明上訴，上訴聲明求為判決；(一)原判決關於駁回
    上訴人己○○、戊○○、丁○○、丙○○、癸○○○五人之
    金額依序為三十九萬零六百六十元、十八萬零四百二十一元
    、二十三萬四千二百四十八元、二十九萬九千七百二十一元
    、二十萬零六千六百九十四元本息部分廢棄；(二)上開廢棄部
    分被上訴人乙○○、庚○○應連帶給付上訴人己○○三十九
    萬零六百六十元，戊○○十八萬零四百二十一元、丁○○二
    十三萬四千二百四十八元、丙○○二十九萬九千七百二十一
    元、癸○○○二十萬零六千六百九十四元，暨均自九十二年
    十一月四日起至清償日止按年息百分之五計算之利息；(三)被
    上訴人新瑞德公司應與被上訴人乙○○連帶給付上訴人上開
    金額；(四)上開所命之給付，如被上訴人已為全部或一部之給
    付時，其餘被上訴人就其履行之範圍內同免給付之義務；(五)
    上開第一審廢棄部分及第二審訴訟費用均由被上訴人連帶負
    擔；(六)上開所命給付，請准宣告假執行，而就其餘敗訴部分
    未據聲明不服（上開部分，已告確定）。被上訴人等則均答
    辯聲明求為判決駁回上訴人之上訴。
三、本件原判決所認定之事實及理由，除關於被害人與有過失之
    責任比例外，經核並無不合，本院引用之（如附件）。本件
    第二審兩造主要之爭執要旨，在於乙○○停車位置右邊距離
    路邊電線桿尚有一、一公尺之寬度，是否適於行人通行？被
    害人鄭秀珠捨此不由，而繞至該車後方之慢車道被庚○○撞
    及，其是否亦與有過失？如有過失，其責任比例為多少等項
    。查本件肇事現場路側有二枝電線桿（警繪現場圖標示為Ｓ
    ），自該電線杆至快車道之邊線之寬度為四、九公尺，乙○
    ○停車後其左邊到快慢車道之邊線則只有一、三公尺，有警
    製現場圖在卷可稽（見九十二年偵字第六八二六號偵查卷影
    本第十一頁），並為處理車禍現場之警員楊宗輝於本院準備
    程序及受命法官履勘現場時到場供證明確。而於本件車禍發
    生時，與該電線桿間與之平行處尚有「好朋友釣蝦場」之招
    牌一枝樹立其中，於事發後始經移至緊靠路邊，但在兩枝電
    線桿之間猶明顯留有該招牌原有之水泥基座痕跡在地上，該
    招牌之寬度（招標之樣式見相驗卷影本第16頁，本院卷第三
    十五頁相片）經現場丈量為九十五公分，此經本院受命法官
    勘驗屬實，製有勘驗筆錄在卷可考（見本院卷第六九－七二
    頁）。而當時該招牌係迎向快車道之方向，由相驗卷上該招
    牌之相片顯示可知。是雖乙○○停車後距電線桿處即慢車道
    邊線尚有一、一公尺，則為該寬九十五公分之招牌所擋，顯
    然為行人所不能行走。又該電線桿與路邊之間，雖尚有一小
    徑，但該小徑之寬度甚小，於鈞蝦場之招牌內移後，全經佔
    滿，經本院受命法官到場勘驗屬實，並有最新現場相片在卷
    可查（見本院卷第三十五頁），是該寬度乃與釣場招牌之寬
    度相當，該路邊復有鐵絲網圍牆，則於乙○○停車後，招牌
    與鐵絲網圍牆間之狹長陰暗小徑，於夜間顯不適於行人通行
    ，此亦經處理車禍現場之警員壬○○於本院準備程序到庭供
    證明確（見本院卷第四十三頁）。按得劃設快慢車道分隔線
    者，須有距人行道，路緣或車輛停放線二公尺以上之寬度，
    此為依道路交通管理處罰條例第二條第二項所頒訂之道路交
    通標誌號誌設置規則第一八三－一條所明定。依此可知，得
    劃慢車道標線之寬度至少應在二公尺以上。本件案發現場上
    述二枝電線桿至快車道邊線有四、九公尺之寬，如扣除二公
    尺為慢車道，至少尚有二、九公尺可供行人通行。惟上述招
    牌未移走前，已佔據其中之九十五公分寬度，被上訴人乙○
    ○又在招牌之外停車，車輛左側距快車道邊線只餘一、三公
    尺，則其顯佔據應屬人行道及慢車道之一部分，是被害人鄭
    秀珠行經該處，非繞至所餘之一、三公尺寬度慢車道顯難通
    過，被上訴人乙○○此項不當之停車，逼使被害人鄭秀珠不
    得已為繞道至該所餘之慢車道，而在其車後之慢車道，為高
    速駛至之被上訴人庚○○所騎機車所撞斃，被上訴人乙○○
    不當之停車行為，自亦為上開侵害行為之共同原因，並與被
    害人之死亡間有相當因果關係。是被害人鄭秀珠要僅於夜間
    在人行道遭該招牌及停車佔據之情形下，不得已進入慢車道
    時未確實注意左側來車同為肇事原因而已，此為台灣省行車
    事故鑑定委員會覆議鑑定所是認。惟該肇事地點之前，為一
    小彎道，經本院受命法官到場履勘屬實，而被上訴人庚○○
    所騎之機車乃以大約九十至一百公里之高速衝至該處，此為
    當時原與之平行約以六十公里時速騎車行經該處之證人李庚
    軒在警訊供證明確，即被上訴人庚○○在本院準備程序中到
    庭亦不諱言其究如何撞及被害人因事出突然其亦不知道云云
    ，是顯係庚○○騎車過快，始致被害人不及確實注意其來車
    及為防範危險發生之反應。依此言之，被害人甫脫離乙○○
    車後應屬人行道部分路面剛進入亦屬該車後慢車道部分路面
    ，即遭庚○○所騎高速行進之機車撞及，被害人之過失顯然
    甚低。綜合上情判斷，本院認其所占過失比例應只百分之十
    。依此，被上訴人乙○○、庚○○應負侵權行為連帶賠償之
    責任，要可減輕百分之十之賠償責任。而上訴人己○○、戊
    ○○、丁○○、丙○○、癸○○○得為請求之金額依序分別
    為一百三十萬二千二百元，六十萬一千四百零一元、七十八
    萬二千一百六十元、九十九萬九千零七十一元、六十八萬八
    千九百八十元，各予減免百分之十之賠償責任後，依序為一
    百十七萬一千九百八十元，五十四萬一千二百六十一元、七
    十萬三千九百四十四元、八十九萬九千一百六十四元、六十
    二萬零八十二元，其中己○○、戊○○、丙○○、丁○○再
    各扣除強制險可理賠之三十五萬元後，仍可得請求賠償之金
    額依序為八十二萬一千九百八十元，十九萬一千二百六十一
    元、三十五萬三千九百四十四元，五十四萬九千一百六十四
    元，原審未及注意被上訴人乙○○停車並佔據原應屬人行道
    部分及被上人庚○○車速過快，相對應認被害人步入慢車道
    之過失轉駁之情形，致認被害人之過失比例為百分之三十，
    據以減輕被上訴人之責任百分之三十，而判命給付上訴人己
    ○○、戊○○、丁○○、丙○○、癸○○○之金額依序為短
    少二十六萬零四百四十元、十二萬零二百八十元、十五萬六
    千零三十二元、十九萬九千八百十四元、十三萬七千七百九
    十六元，即有未洽。上訴意旨指摘原判決上開部分為不當，
    請求廢棄改判，為有理由，爰由本院將原判決上開部分廢棄
    ，而改判如上。至被害人應負擔百分之十過失比例部分，即
    超出上開應改判金額部分，上訴人之上訴為無理由，應予駁
    回。本院上開所命之給付，未逾一百五十萬元，於本院判決
    後即告確定，不得再上訴於最高法院，上訴人聲請為假執行
    之宣告，核無必要。其上訴無理由部分，假執行之聲請失所
    附麗，爰均併予駁回上訴。
四、據上論結，本件上訴為一部有理由，一部無理由，依民事訴
    訟法四百六十三條、第三百八十五條第一項前段、第四百四
    十九條第一項、第四百五十條，第七十九條、第八十五條第
    一項前段、第二項，判決如主文。
中　　華　　民　　國　　94　　年　　9 　　月　　13　　日
                    民事第五庭審判長法　官  陳滿賢
                                    法　官  古金男
                                    法　官  朱  樑
以上正本係照原本作成。
兩造均不得上訴。
                                    書記官  陳俞豪
中　　華　　民　　國　　94　　年　　9 　　月　　15　　日
                                        　　　　　　　Ｂ
